臺灣高等法院臺中分院民事判決　　　　　　96年度訴字第13號
原　　　告　甲○○
　　　　　　　　　　　3樓
被　　　告　乙○○
　　　　　　台北冰館國際有限公司
法定代理人　丙○○
上列當事人間因侵權行為損害賠償事件，經原告提起刑事附帶民
事訴訟，本院刑事庭裁定（95年度附民字第177號）移送民事庭
，本院於民國96年9月5日辯論終結，玆判決如下：
    主  文
被告台北冰館國際有限公司應將如附表所示本票四紙返還原告。
被告乙○○應給付原告新台幣十萬元，及自民國九十五年九月二
十四日起，至清償日止，按年利率百分之五計算之利息。被告台
北冰館國際有限公司應給付原告新台幣十萬元，及自民國九十五
年九月二十三日起，至清償日止，按年利率百分之五計算之利息
。本項所命給付部分，如被告乙○○、台北冰館國際有限公司任
一人已為給付，另一人於其給付範圍內，免給付義務。
原告其餘之訴駁回。
訴訟費用由被告連帶負擔。
本判決第一項、第二項於原告分別以新台幣一百三十三萬三千元
、三萬三千元供擔保後，得假執行。
      事實及理由
一、被告乙○○、台北冰館國際有限公司（下稱台北冰館公司）
    均經合法通知，未於言詞辯論期日到場，核無民事訴訟法第
    三百八十六條所列各款情形，爰依原告之聲請，由其一造辯
    論而為判決。
二、原告主張：被告乙○○於民國（下同）93年9月5日晚間7時
    許，與被告台北冰館公司總經理丁○○（其中丁○○業與原
    告達成和解），在台中市○區○村路○段與三民西路交岔口
    之胡桃鉗咖啡店與原告商談代理糾紛事宜，雙方協商未果，
    丁○○於同日晚間7時40分許，邀集不知情之何顯瀧、王青
    樹於同日晚間8時許到達上開咖啡店，王青樹亦偕同自稱徐
    晨旭之成年男子到達上開咖啡店後，丁○○對原告脅迫稱：
    因原告加盟台北冰館公司之契約違約，計應賠償台北冰館公
    司新台幣（下同）200萬元，應簽面額共400萬元之本票，如
    不簽立，則原告無法平安回到斗六家中，並聲稱其老大是竹
    聯幫楞子，如果不簽，由他們處理，至少要1000萬元等語。
    被告乙○○故意將身體移向原告，緊靠著原告，對原告脅迫
    稱：「如果不能處理，就由我來接手處理」等語，原告見其
    人多勢眾，並擔心己身及家人安危，因而於同日晚間8時30
    分許，簽立如附表所示之本票4紙（下稱系爭本票）予丁○
    ○，丁○○將系爭本票交付台北冰館公司，丁○○再接續作
    勢對原告拍照並再脅迫稱：「你有5億身價，如果不付錢，
    就把照片公佈給全省兄弟知道」等語，並再要求原告於當日
    晚間10時先準備10萬元交付。原告返回斗六後，向友人林哲
    榮商借10萬元，準時於同日晚間10時許經由林哲榮轉交10萬
    元予丁○○。被告使原告行無義務之事，被告所為強制罪之
    犯行，業經刑事庭判處罪刑確定，而丁○○為台北冰館公司
    之受僱人，於執行職務對原告為侵權行為，自應負連帶損害
    賠償責任等情。爰依侵權行為之法律關係，求為命被告連帶
    給付原告10萬元及加計法定遲延利息（原請求被告連帶給付
    110萬元，嗣於準備期日減縮為10萬元），暨命被告台北冰
    館公司返還系爭本票予原告之判決。
三、被告對於原告主張之上開事實，已於相當時期受合法通知，
    而於言詞辯論期日不到場，亦未據提出準備書狀爭執，依民
    事訴訟法第二百八十條第三項前段，準用同條第一項之規定
    ，應視同自認原告主張之事實。且被告乙○○及丁○○上開
    行為，亦經刑事庭認係犯脅迫使人行無義務之事罪，判處罪
    刑確定在案，有本院95年度上易字第922號刑事判決在卷可
    憑，自堪信原告主張上開事實為真實。
四、按因故意或過失，不法侵害他人之權利者，負損害賠償責任
    。數人共同不法侵害他人之權利者，連帶負損害賠償責任。
    受僱人因執行職務，不法侵害他人之權利者，由僱用人與行
    為人連帶負損害賠償責任。負損害賠償責任者，除法律另有
    規定或契約另有訂定外，應回復他方損害發生前之原狀。民
    法第一百八十四條第一項前段、第一百八十五條第一項前段
    、第一百八十八條第一項前段、第二百十三條第一項定有明
    文。本件丁○○及被告乙○○於前開時間、地點，以脅迫方
    式使原告簽立並交付系爭本票及現金10萬元，丁○○係執行
    其為被告台北冰館公司總經理職務之行為，不法侵害原告之
    權利，依上開規定，被告應回復原告損害發生前之原狀。是
    原告請求被告台北冰館公司返還系爭本票，為有理由。至於
    原告請求被告乙○○、台北冰館公司連帶給付10萬元本息部
    分，其中被告乙○○與丁○○係因共同為侵權行為，負連帶
    賠償原告10萬元之責任；被告台北冰館公司係因負僱用人責
    任，與丁○○負連帶賠償10萬元之責任，即被告乙○○、台
    北冰館公司係因各別之發生原因，而對原告各負全部給付義
    務，為不真正連帶債務，因其中一債務人為給付，他債務人
    於其給付範圍內，免給付義務。是原告請求被告乙○○、台
    北冰館公司連帶給付10萬元本息，其中請求被告乙○○給付
    10萬元及法定遲延利息，被告台北冰館公司給付10萬元及法
    定遲延利息，如上列二人任一人已為給付，另一人於其給付
    範圍內，免給付義務，為有理由，應予准許。逾此部分請求
    ，即屬無據，應予駁回。
五、綜上所述，原告本於侵權行為之法律關係，請求(一)被告台北
    冰館公司返還系爭本票；(二)被告乙○○給付10萬元，及自95
    年9月24日起至清償日止，按年利率5%計算之利息；被告台
    北冰館公司給付10萬元，及自95年9月23日起至清償日止，
    按年利率5%計算之利息：如上列二人任一人已為給付，另一
    人於其給付範圍內，免給付義務，為有理由，應予准許。原
    告逾上開部分之請求，則無理由，應予駁回。原告陳明願供
    擔保，請准宣告假執行，核無不合，爰酌定相當擔保金額准
    許之。本件事證已臻明確，兩造其餘攻擊防禦方法及舉證，
    核與本件判決結果不生影響，毋庸逐一論列，併此敘明。
據上論結，本件原告之訴為有理由，依民事訴訟法第七十八條、
、第八十五條第二項、第四百六十三條、第三百八十五條第一項
前段、第三百九十條第二項，判決如主文。
中　　華　　民　　國　　96　　年　　9 　　月　　19　　日
                  民事第一庭    審判長法　官　吳火川
                                      法　官  陳繼先
                                      法　官  饒鴻鵬
以上正本係照原本作成。
如對本判決上訴，須於收受判決送達後二十日內向本院提出上訴
書狀，其未表明上訴理由者，應於提出上訴後二十日內向本院提
出上訴理由書（須按他造人數附具繕本）。
上訴時應提出委任律師為訴訟代理人之委任狀。具有民事訴訟法
第四百六十六條之一第一項但書或第二項之情形為訴訟代理人者
，另應附具律師及格證書及釋明委任人與受任人有該條項所定關
係之釋明文書影本。
                                      書記官　林明冬
中　　華　　民　　國　　96　　年　　9 　　月　　20　　日
                                                      Ｃ
 附表
┌──┬───────┬─────────┬────┬────┐
│編號│發票日（民國）│票面金額（新台幣）│ 到期日 │票據號碼│
├──┼───────┼─────────┼────┼────┤
│ 1  │ 93年9月5日   │100萬元           │ 未  載 │740133  │
├──┼───────┼─────────┼────┼────┤
│ 2  │ 93年9月5日   │100萬元           │ 未  載 │740134  │
├──┼───────┼─────────┼────┼────┤
│ 3  │ 93年9月5日   │100萬元           │ 未  載 │740135  │
├──┼───────┼─────────┼────┼────┤
│ 4  │ 93年9月5日   │100萬元           │ 未  載 │740136  │
└──┴───────┴─────────┴────┴────┘
